【裁判字號】    99,交聲,2542
【裁判日期】    991230
【裁判案由】    聲明異議
【裁判全文】
臺灣高雄地方法院交通事件裁定        99年度交聲字第2542號
原處分機關  高雄市政府交通局
代  表  人  王國材
異  議  人
即受處分人  張睿玲
上列異議人即受處分人因違反道路交通管理處罰條例案件，對於
高雄市政府交通局中華民國99年9 月7 日所為之處分（原處分案
號：高市交裁字第裁32-Z00000000號），聲明異議，本院裁定如
下：
    主  文
異議駁回。
    理  由
一、原處分意旨略以：異議人即受處分人（下稱異議人）張睿玲
    於民國99年7 月21日15時21分許，駕駛車牌號碼YU-57335號
    自用一般小客車，在國道一號南下51公里處，有「行駛高速
    公路違規使用路肩」之情事，為警掣單舉發，異議人到案陳
    述意見後，原處分機關以異議人違規事實明確，依道路交通
    管理處罰條例第33條第1 項第9 款、違反道路交通管理事件
    統一裁罰基準表規定，裁處罰鍰新臺幣（下同）4 千元，並
    依同條例第63條第1 項第1 款規定記違規點數1 點等語。
二、聲明異議意旨略以：異議人於99年7 月21日13時左右，行經
    國道一號公路南下51公里處，因慣性腹絞痛，引發急性痙攣
    ，腹痛難耐，因伊本人獨自駕車，本想停靠路肩如廁，但路
    旁皆為施工圍籬，無處如廁，且當時車況擁擠非常，無法挨
    至交通疏通再下交流道，遂打故障燈號開於路肩尋找交流道
    ，無奈上路不久即遭照相舉發。異議人於截腸手術後即患有
    不定時腹痛、腹瀉，若非當時情況緊急，伊也不想行駛路肩
    ，且伊全程皆有打故障燈號，不知值勤員警為何謊稱伊無亮
    故障燈號，為此聲明異議云云。
三、按汽車行駛於高速公路、快速公路或設站管制之道路，不遵
    使用限制、禁止、行車管制及管理事項之管制規則，而未依
    規定使用路肩者，處汽車駕駛人新臺幣3 千元以上6 千元以
    下罰鍰，並予記違規點數1 點，道路交通管理處罰條例第33
    條第1 項第9 款、第63條第1 項第1 款定有明文。又依高速
    公路及快速公路交通管制規則第9 條第1 項第2 款規定，汽
    車行駛高速公路及快速公路，不得在路肩上行駛，或利用路
    肩超越前車或倒車。同規則第15條第1 項前段亦規定，汽車
    在行駛途中，因機件故障或其他緊急情況無法繼續行駛時，
    應滑離車道，在路肩上停車待援。
四、經查：
  (一)異議人於上開時、地，駕駛車牌號碼YU-5733 號自用一般小
    客車，因行駛高速公路違規使用路肩之違規行為，為警掣單
    舉發，經原處分機關依據道路交通管理處罰條例第33條第1
    項第9 款及同條例第63條第1 項規定，裁處異議人罰鍰4000
    元，並記違規點數1 點等情，為異議人所不爭執，並有高雄
    市政府交通局99年9 月7 日高市交裁字第裁32-Z00000000號
    違反道路交通管理事件裁決書、內政部警政署國道公路警察
    局公警局交字第Z00000000 號舉發違反道路交通管理事件通
    知單各1 份及採證照片6 張在卷為憑（見本院卷第11至13、
    23至25頁），堪以認定。
  (二)異議人固辯稱伊係因腹痛難耐，本想停靠路肩如廁，但因路
    旁皆為施工圍籬，無處如廁，且當時路況擁擠非常，遂打故
    障燈號行駛於路肩，尋找交流道云云，並提出高雄市立聯合
    醫院診斷證明書1 紙為佐。惟查，倘異議人所述其當天行駛
    路肩係因腹痛難耐，欲停靠路肩如廁乙節為真，異議人應會
    於當天就醫治療，而本件交通違規事實發生日期為99年7 月
    21日，異議人提出之高雄市立聯合醫院診斷書係於99年9 月
    7 日開立（見本院卷第4 頁），且未記載異議人到院就診之
    時間，則其所辯違規當時腹痛難耐云云，尚屬無據。況且，
    依前揭高速公路及快速公路交通管制規則第15條第1 項前段
    規定，異議人駕駛上開汽車在高速公路行駛途中，倘因腹痛
    難耐無法繼續駕駛車輛，而有緊急情況無法繼續行駛時，應
    滑離車道，在路肩上停車等待救援，異議人仍沿路肩行駛，
    顯非適法。再者，異議人既能駕車行駛路肩，可見異議人之
    身體狀況未達無法駕駛之程度，而高速公路沿途設有休息站
    ，異議人若有如廁之需要，應利用休息區之設施為之，異議
    人所辯，委無足採。至於異議人辯稱伊行駛於路肩時，有顯
    示故障燈云云，然依內政部警政署國道公路警察局第一警察
    隊99年8 月26日公警一交字第099172428 號函說明，並無如
    異議人所稱有顯示故障警示燈之情形（見本院卷第15頁），
    而因上開違規時間為日間，由卷內彩色採證照片觀之（見本
    院卷第23至25頁），亦難判斷異議人是否有顯示危險警告燈
    ，然因異議人上開行駛行駛高速公路使用路肩之行為違法，
    縱認異議人有顯示危險警告燈，亦不影響其違反上開道路交
    通管理法規事實之認定。
五、綜上所述，異議人違規行駛高速公路路肩之交通違規行為屬
    實，原處分機關依道路交通管理處罰條例第33條第1 項第9
    款裁處罰鍰4 千元，並依同條例第63條第1 項規定記違規點
    數1 點，即無違誤，本件聲明異議為無理由，應予駁回。
據上論斷，應依道路交通案件處理辦法第18條，裁定如主文。
中    華    民    國    99    年    12    月    30    日
                    交通法庭    法  官  曾鈴
以上正本證明與原本無異。
如不服本裁定，應於收受送達後5 日內向本院提出抗告狀。
中    華    民    國    99    年    12    月    31    日
                                書記官  李月君

司法院資訊處製作；財團法人民間司法改革基金會備份。
